【裁判字號】    95,家抗,28
【裁判日期】    951104
【裁判案由】    指定遺產管理人
【裁判全文】
臺灣士林地方法院民事裁定              95年度家抗字第28號
抗  告  人  丙○○
代  理  人  甲○○律師
相  對  人  陽信商業銀行股份有限公司
法定代理人  乙○○
上列抗告人因與相對人陽信商業銀行股份有限公司間因本院95年
度家抗字第28號指定遺產管理人事件，抗告人不服本院民國95年
9 月29日第二審裁定，提起再抗告，本院裁定如下：
    主  文
再抗告駁回。
再抗告程序費用由抗告人負擔。
    理  由
一、按抗告法院之裁定除以抗告不合法而駁回者外，得以其適用
    法規顯有錯誤為理由，向高等法院再為抗告，但須經原裁定
    法院許可，且該許可，以原裁定所涉及之法律見解具有原則
    上之重要性者為限；原裁定法院認為不應許可者，應以裁定
    駁回其抗告，非訟事件法第45條第3 項、第4 項、第5 項準
    用民事訴訟法第436 條之3 第3 項定有明文。準此，再抗告
    人以抗告法院之裁定，其適用法規顯有錯誤為理由，提起再
    抗告時，原法院應就再抗告理由有無指摘上開裁定之適用法
    規顯有錯誤及其所涉及之法律見解是否具有原則重要性為審
    查（最高法院93年度台抗字第205 號裁判、最高法院94年度
    第16次民事庭會議參照）。又所謂適用法規顯有錯誤，係指
    原第二審法院裁定就其取捨證據所確定之事實適用法規顯有
    錯誤而言。至其認定事實不當，則不在該條項適用之列（最
    高法院93年度台抗字第429 號裁判參照）。
二、本件再抗告意旨略以：
  (一)再抗告人因配偶即被繼承人徐偉俊突然不幸罹難，家破人亡
    ，衡以共同投資敏升公司之出資全部泡湯，已身無分文，必
    須四處打工維生，自顧且不暇，何有餘力管理其他事務？縱
    令被強選為遺產管理人，事實上亦無法履行義務，更遑論盡
    善良管理人之注意義務。且再抗告人業已覓職定居國外，客
    觀上亦無法處理民法第1179條、第1180條所定事務。是無論
    主、客觀上，再抗告人均無法勝任被繼承人徐偉俊遺產管理
    人之工作，而屬事實不能。
  (二)又再抗告人目前已定居國外，初獲試用任職於國外公司，因
    工作資歷尚淺，加上年已過半百，倘不更專注於工作，分身
    擔任被繼承人徐偉俊之遺產管理人，工作勢必不保，再抗告
    人真實慘狀，恐非一般常人可得理解。從而原審以國家司法
    機關地位，強使再抗告人擔任遺產管理人，已嚴重侵害再抗
    告人之居住及遷徙自由以及工作權，違反憲法第10條、第15
    條之規定。
  (三)原審強迫選任再抗告人為遺產管理人，已違反上開規定設置
    「遺產管理人」之意旨及憲法保障人民居住、遷徙自由及工
    作權，其適用法規顯有錯誤，此項法律見解顯具有原則上之
    重要性。並聲明：廢棄原裁定及廢棄第一審選任再抗告人為
    被繼承人徐偉俊之遺產管理人云云。
二、經查，本件再抗告人不服本院95年度財管字第42號裁定，提
    起抗告，經本院以抗告無理由予以駁回，茲復對本院上開裁
    定提起再抗告，但觀諸再抗告人所提起再抗告理由，指摘本
    院裁定疑慮有：
  (一)再抗告人仍以陳詞主張其業已移居國外，事實上無法擔任被
    繼承人徐偉俊之遺產管理人，為卸除其協助清理遺產之責，
    惟按聲請法院選任遺產管理人，法院具有裁量權，不受聲請
    人所為聲明之拘束，可依職權選任適當之遺產管理人，而選
    任遺產管理人，首在考慮其適切性，自應以對於遺產遺債情
    況瞭解較深者優先選任為宜。查再抗告人為被繼承人之配偶
    ，雖已拋棄繼承，然為被繼承人借款之連帶債務人（本票發
    票人），則被繼承人遺產管理妥適與否，能否如數清償對相
    對人之債務，與再抗告人所負前開債務之連帶清償責任直接
    相關，衡情較諸毫無關係之他人或公務機關更加瞭解被繼承
    人之遺產狀況，尚不得以其移居外國即得推卸擔任遺產管理
    人之職務，且再抗告人非不得利用工作之餘或委託他人代為
    行使遺產管理人之職責，此於抗告裁定原審即已敘明，實未
    有違反設置「遺產管理人」意旨。是再抗告人據此復行主張
    認屬法規適用顯有錯誤，洵屬無據。
  (二)又再抗告人僅經法院選任擔任被繼承人徐偉俊之遺產管理人
    ，並非限制其出入境或住居，豈有侵害其居住及遷徙自由可
    言。另再抗告人主張其初獲試用任職於國外公司，若分身擔
    任被繼承人徐偉俊之遺產管理人，即有喪失工作機會之虞等
    語，然再抗告人本得利用公餘或委託他人執行遺產管理人職
    務，與違反憲法保障工作權無涉，且此為原審事實認定問題
    ，亦非適用法規顯有錯誤之處。
  (三)此外，再抗告人並未具體指摘本院裁定有何適用法規顯有錯
    誤之處，或法律上見解具有原則上之重要性，仍執前詞空言
    指摘本院裁定有誤，有再抗告狀可稽，依前開規定，本件再
    抗告於法不合，應予駁回。
三、本件再抗告為不合法，爰依非訟事件法第21條第2 項、第45
    條第3 項、第4 項、第46條、民事訴訟法第436 條之3 第3
    項後段、第95條、第78條裁定如主文。
中    華    民    國    95    年    11    月    4     日
                  家事法庭審判長  法  官  謝靜慧
                                  法  官  陳文通
                                  法  官  李昆霖
以上正本證明與原本無異。
本裁定不得抗告，但如不服本裁定應於送達後10日內向本院提出
異議狀，並繳納異議費新臺幣1,000 元。
中    華    民    國    95    年    11    月    4     日
                                  書記官  李佳穎


司法院資訊處製作；財團法人民間司法改革基金會備份。
